臺灣宜蘭地方法院刑事判決　　　　　　　　 96年度訴字第5號
公　訴　人　臺灣宜蘭地方法院檢察署檢察官
被　　　告　丙○○
指定辯護人　本院公設辯護人乙○○
上列被告因殺人未遂案件，經檢察官提起公訴（95年度偵字第
2558號），本院判決如下：
    主  文
丙○○使人受重傷，未遂，處有期徒刑貳年捌月。
    事  實
一、丙○○因認遭甲○○及其他不詳姓名年籍人士毆打，竟心生
    不滿而於94年12月20日下午，自其住處取出菜刀1把及1瓶酒
    前往宜蘭縣羅東鎮中山公園尋仇，並於同日下午4時30分許
    ，在羅東鎮中山公園見到甲○○後，於飲用其所攜帶之1瓶
    酒後，再囑託不知情之他人代買竹葉青酒1瓶，而於飲用後
    即基於使人重傷害之犯意，先持該竹葉青酒瓶砸向甲○○後
    腦後，再以菜刀朝甲○○後頸部揮砍一下，致甲○○受有頭
    部開放性傷口及頸部開放性傷口之傷害。甲○○隨即逃離現
    場前往宜蘭縣警察局羅東分局成功派出所報案，因而查獲上
    情。
二、案經宜蘭縣警察局羅東分局報請臺灣宜蘭地方法院檢察署檢
    察官偵查起訴。
    理  由
一、訊據被告丙○○固坦承前開持酒瓶及菜刀攻擊被害人甲○○
    等情不諱，惟矢口否認有殺人犯意，並辯稱僅有傷害被害人
    甲○○之犯意等語。經查：
  (一)被告於94年12月20日下午4時30分許，在羅東鎮中山公園攻
    擊被害人甲○○等情，依被害人甲○○於本院審理結證稱：
    94年12月20日下午，伊在中山公園內土地公廟旁和朋友4、5
    位及被告一起喝酒，第1瓶酒是被告自己帶過來的，第2瓶酒
    是被告請別人幫忙買的，被告有問為何19日要打他，但伊說
    沒有，被告沒說什麼就拿第2瓶酒酒瓶從後面出手打伊後腦1
    下，酒瓶就破了，被告再從身上拿出刀子往伊後頸垂直輕輕
    劃過頸部1下，伊就跑到200公尺外成功派出所報案，而跑走
    後，被告並無追趕伊，之後再到羅東博愛醫院的時候，伊的
    神智清楚，包紮完畢後當天就離開醫院，也沒有腦震盪等語
    （參見本院96年4月11日審判筆錄）。依證人甲○○之上開
    證述，於事發當時被告係與其一同飲酒，惟於飲酒過程中，
    因被告認前遭證人甲○○毆打，故持酒瓶自證人甲○○後腦
    敲擊1下，並持菜刀自證人甲○○後頸部揮砍1下。而證人甲
    ○○因此受有頭部開放性傷口及頸部開放性傷口之傷害，有
    財團法人羅許基金會羅東博愛醫院（下稱博愛醫院）出具之
    診斷證明書1紙，及博愛醫院95年1月18日（95）羅博醫字第
    2006010112號函檢送之病歷資料在卷可佐。而本件案發後，
    並於現場扣得玻璃碎片，及自被告身上扣得菜刀1把。是被
    告自承持酒瓶及菜刀攻擊證人甲○○一節，此部分之自白核
    與事實相符，足堪採信。
  (二)按刑法上殺人未遂罪與傷害罪之最主要區別在於行為人主觀
    犯意之不同，行為人除蓄意戕害他人之生命已臻明確外，仍
    須由行為人行為時之客觀情狀，以認定其犯意之所在。換言
    之，行為人事前之仇隙是否足以引起其殺人之動機，行為當
    時之手段是否猝然致被害人難以防備，攻擊時之力勁是否猛
    烈足資使人斃命，被害人之傷勢如何，攻擊後之後續動作是
    否意在取被害人性命等，均足據為論斷行為人內心主觀之犯
    意，究為殺人抑係傷害之標準。本件被害人受傷害之程度及
    就診時狀態，依羅東博愛醫院96年2月1日（96）羅博醫字第
    2007010227號函檢附之醫師說明表稱：「病患張先生於94年
    12月20日下午4時47分至本院急診就醫，血壓129/52mhg，心
    跳107/min，呼吸20/m，體溫36.5℃，除心跳稍快外，生命
    徵象尚屬正常。意識清楚，可清楚交談。理學檢查發現頭及
    右耳多處淺層撕裂傷及擦傷，併有部分傷口流血，但X光檢
    查並未發現有顱骨骨折現象。經予以傷口包紮及破傷風疫苗
    注射後，予以藥物及出院，並囑咐門診追蹤。此病患最後診
    斷為頭部外傷併頭皮及右耳多處淺層撕裂傷及擦傷。出院為
    血壓118/72mhg，心跳89/min，呼吸20/min，體溫36.1℃，
    尚屬正常，並無立即致命之危險，但仍需於門診追蹤治療。
    」從被害人所受傷害觀之，均屬於淺層撕裂傷及擦傷，再以
    本件被告動機而言，僅係被告認被害人前曾毆打其所致，且
    被告持酒瓶及菜刀各攻擊被害人1次，當被害人離去前往派
    出所之途中，被告亦未隨後追趕攻擊，尚難認被告有致被害
    人死亡之犯意。且據被告前於偵查中自承：「（帶刀是否要
    置對方於死地？）沒有，只是想讓他們比較慘而已，但並不
    想把他們砍死。」、「（為何要朝人頸部砍？）這樣對方比
    較快受傷。」（參見95年度偵字第225號卷第10頁94年12 月
    21日偵訊筆錄），再於本院審理中陳稱：「（為何都是往甲
    ○○的頭部及頸部攻擊？）因為這是比較容易看到，就好像
    用拳頭打臉部，這是自然反應。」（參見本院卷第54頁96
    年4月11日審判筆錄）。則依被告攻擊被害人之態度，目的
    在於使被害人受有重大明顯之傷害，復按頭部、頸部均屬人
    體重要之器官，被告為使被害人受有重大傷害而朝此部位攻
    擊，其主觀上顯有使人受重傷害之犯意甚明。綜上所述，本
    件事證明確，被告犯行堪以認定，應依法論科。
二、被告以重傷害之犯意傷害被害人，雖未達重傷害之結果，核
    其所為，係犯刑法第278條第3項、第1項重傷未遂罪。被告
    已著手於犯罪行為之實行，而未至重傷之結果，為未遂犯，
    應依刑法第25條第2項減輕其刑。公訴意旨認被告係犯刑法
    第271條第2項、第1項殺人未遂罪，尚有未洽，惟其基本事
    實同一，經本院諭知被告變更後之罪名，自應予審理，並變
    更其起訴法條。爰審酌被告犯罪之動機、目的、手段，犯罪
    後之態度及被害人所受傷害之程度等一切情狀，量處如主文
    所示之刑，以示懲儆。扣案之菜刀1把，係屬被告所有，且
    供其犯罪所用之物，業據被告供明在卷，依法宣告沒收。
據上論斷，應依刑事訴訟法第299條第1項前段、第300條，刑法
第278條第3項、第1項、第25條第2項、第38條第1項第2款，判決
如主文。
本案經檢察官吳廣莉到庭執行職務
中　　華　　民　　國　　96　　年　　4 　　月　　25　　日
                  刑事第四庭  審判長法  官  謝佩玲
                            　  　　法　官  蘇錦秀
                            　  　　法　官  辜漢忠
以上正本證明與原本無異。
如不服本判決應於收受本判決後10日內向本院提出上訴書狀，其
未敘述上訴理由者，並得於提起上訴後10日內向本院補提理由書
狀(均須按他造當事人之人數附繕本)「切勿逕送上級法院」。
                                    書記官  許麗汝
中　　華　　民　　國　　96　　年　　4 　　月　　26　　日
附錄本案論罪科刑法條全文：
刑法第278條第1項
使人受重傷者，處5年以上12年以下有期徒刑。
